臺灣臺北地方法院刑事判決　　　　　　100年度簡上字第143號
上　訴　人
即　被　告　管穆池
上列被告因詐欺案件，不服本院中華民國100年3月28日100年度
簡字第663號第一審簡易判決（聲請簡易判決處刑案號:臺灣臺北
地方法院檢察署99年度偵字第27710號、100年度偵字第2955號）
，提起上訴，本院管轄第二審之合議庭審理，並判決如下：
    主  文
上訴駁回。
    事  實
一、管穆池主觀上應有預見不詳姓名年籍之成年人收集他人金融
    帳戶之目的，係欲供詐欺犯罪用，竟基於幫助他人犯詐欺取
    財之不法所有意圖之不確定故意，於民國99年10月24日20時
    許，在臺北市萬華區萬華火車站旁，將其向不知情胞弟管穆
    謙（由檢察官另以99年度偵字第27710號為不起訴處分）所
    借用之華南商業銀行萬華分行（下稱華南銀行萬華分行）帳
    號：000000000000號帳戶之金融卡及密碼交付予某真實姓名
    不詳綽號「小高」之成年男子，作為該集團向不特定民眾詐
    欺取財犯罪匯款帳戶之用。嗣該詐騙集團成員於取得上開帳
    戶提款卡及密碼後，即基於意圖為自己不法所有之犯意:
  (一)於99年10月24日16時許，撥打電話予曾怡欣，向其佯稱：其
    於網路購物時誤選分期付款方式付款，須至自動櫃員機操作
    取消分期付款等語，致曾怡欣因而陷於錯誤，依該詐欺集團
    成員之指示，至郵局所設置之自動櫃員機依對方指示操作，
    而接續於99年10月24日晚間11時55分許、99年10月25日凌晨
    零時10分許，將其個人帳戶內之存款新臺幣（下同）2萬998
    9元、2萬9989元匯至上揭華南銀行萬華分行帳戶內。
  (二)於99年10月24日22時15分許，撥打電話予曾千芬，向其佯稱
    ：其於網路購物時誤選分期付款方式付款，須至自動櫃員機
    操作取消分期付款等語，致曾千芬陷於錯誤，依該詐欺集團
    成員之指示，至郵局所設置之自動櫃員機依對方指示操作，
    而於99年10月25日凌晨零時24分許，匯款2萬9980元至上揭
    華南銀行萬華分行帳戶內。
  (三)嗣曾怡欣、曾千芬發覺有異而報警處理，始循線查悉上情。
二、案經臺北市政府警察局萬華分局、新北市政府警察局新店分
    局報告臺灣臺北地方法院檢察署檢察官偵查聲請簡易判決處
    刑。
    理  由
一、上訴人即被告管穆池經合法傳喚未到庭陳述。惟其於警詢及
    偵查中均坦承向其弟管穆謙借用上開帳戶後，於99年10月24
    日20時許，在臺北市萬華區萬華火車站旁，將該帳戶交付予
    他人等情不諱，惟矢口否認有何幫助詐欺取財之犯行，其於
    警詢及偵查中均辯稱:係於同日依自由時報分類廣告應徵工
    作，而將之交給自稱「小高」之經理，以利領薪水使用，提
    款卡是被騙走云云。惟查:
  (一)華南銀行萬華分行帳號：000000000000號帳戶係被告之弟管
    穆謙於98年12月30日向該銀行所申請開立，以及被告向其弟
    管穆謙借得上開帳戶後，於99年10月24日20時許，在臺北市
    萬華區萬華火車站旁交付他人等情，均為被告所不爭執，並
    據證人管穆謙於警詢及偵查中作證在卷（參偵字第27 710號
    卷第6-7、71-72頁），且有華南銀行萬華分行99年11月19日
    （99）華萬字第321號函暨所附之開戶資料在卷可稽（參偵
    卷第2955號卷第17-18頁）。
  (二)被害人曾怡欣、曾千芬分別於99年10月24日16時許、同日22
    時15分許，接獲不詳來電表示其等於網路購物時誤選分期付
    款方式付款，須至自動櫃員機操作取消分期付款等語後，至
    郵局所設置之自動櫃員機依對方指示操作，被害人曾怡欣因
    而於99年10月24日23時55分許、99年10月25日凌晨零時10分
    許，接續匯款2萬9989元、2萬9989元至被告交付他人上揭其
    弟管穆謙申用之華南銀行萬華分行帳戶內，另被害人曾千芬
    則於99年10月25日凌晨零時24分許，匯款2萬9980元至上揭
    帳戶內等情，亦分據證人曾怡欣、曾千芬二人分別於警詢時
    指陳在案（參偵字第27710號卷第8-10頁、偵字第2995號卷
    第4-5頁），並有被害人曾千芬、曾怡欣分別提出之郵政自
    動櫃員機交易明細表（參偵字第2995號卷第11頁、偵字第27
    710號卷第18頁）、管穆謙所申設之上開帳戶交易明細查詢
    在卷可按（參偵字第2995號卷第19頁）。
  (三)按刑法之故意犯，可分為直接故意與不確定故意，所謂不確
    定故意即指行為人對於構成犯罪之事實，預見其發生而其發
    生並不違反其本意，刑法第13條第2項定有明文。是被告若
    對於他人可能以其所交付之帳戶，進行詐欺取財之犯罪行為
    ，已預見其發生而其發生並不違反其本意，則其自仍應負相
    關之罪責。本件被告雖否認有何幫助詐欺取財之犯行，並以
    上詞置辯。但查，被告經本院多次傳訊均未到庭，於警詢及
    偵查中亦均未曾提出相關資料供本院查證，其所供上情是否
    可採，尚乏其他積極之證據佐證。而按之社會常態，應徵工
    作者於應徵工作時，除非係臨性點工，若係正式工作，應徵
    者應備相關履歷，至徵人之公司或行號面試，雙方見面談妥
    工作時間、工作報酬、工作內容等關係個人權益之重要事項
    ，再交付個人未來領取薪資之帳戶號碼，作為薪資匯款之用
    ，不會要求應徵者交出提領帳戶款項用之提款卡及密碼。且
    應徵者須陳明個人基本資料，俾利申報薪資所得。但查，被
    告於偵查中供稱:其係打電話詢問工作內容後，即於99年10
    月24日20時許，在萬華火車站大門旁將提款卡交給小高派來
    的男子，之後再經由電話告知小高提款卡之密碼等語（參偵
    字第27710號卷第72-73頁）。被告非但未在對方的公司所在
    地接受應徵、面試，亦未曾向對方確認公司名稱及公司所在
    地，且所交付者並非僅是帳戶號碼，而是上開帳戶用以提領
    款項用之提款卡、密碼，有違上開應徵常規至為顯然。況近
    來以各種理由，撥打至一般民眾家裡，佯稱退稅、退費、欠
    款、查詢帳戶、中獎、代辦貸款、網路購物、網路援交等方
    式詐欺取財之犯罪類型層出不窮，而該等犯罪，多數均利用
    人頭帳戶作為出入帳戶，已經媒體廣為披載。被告前復曾於
    95年間因交付帳戶予他人使用，而經臺灣士林地方法院於95
    年12月18日以95年度簡字第546號判處有期徒刑3月確定，此
    有臺灣士林地方法院檢察署95年度偵字第6284號聲請簡易判
    決處刑書、臺灣士林地方法院前揭判決書及臺灣高等法院被
    告前案紀錄表在卷可稽（參偵字第27710號卷第54-60頁），
    是被告對此應知之甚詳。其於交付帳戶予他人之時，客觀上
    應可預見對方可能以其所交出之帳戶作為存提款使用，但其
    卻仍對此一可能危害莫不關心，仍率然將該提款卡及密碼交
    付他人使用，致使該帳戶終被利用為犯詐欺取財罪之出入帳
    戶使用，此當為被告所能預見，且其發生並未違反被告本意
    ，被告有幫助不法之徒利用其帳戶犯詐欺取財罪之不確定故
    意已至為顯然。被告所辯各節，為卸責之詞，不足採信。
  (四)綜合上述，本案被告幫助詐欺取財之犯行，事證明確，洵堪
    認定，應依法論科。
二、核被告所為，其基於幫助之犯意，提供系爭帳戶相關證件，
    為他人之詐欺取財犯行提供助力，係犯刑法第30條第1項、
    第339條第1項之幫助詐欺取財罪。被告以一幫助行為，致使
    二人被詐欺而匯款，以一罪論。被告幫助他人犯前開罪名，
    為幫助犯，應依刑法第30條第2項之規定，按正犯之刑減輕
    之。原審以被告前開犯行，事證明確，依刑事訴訟法第449
    條第1項前段、第3項、第454條第2項，刑法第30條第1項前
    段、第2項、第339條第1項、第55條、第41條第1項前段、刑
    法施行法第1條之1等規定，量處被告拘役40日，並諭知易科
    罰金之折算標準，其認事用法及量刑均屬妥適。被告仍提起
    上訴，為無理由，自應將其上訴駁回。
三、一造辯論判決：
    被告本院經合法傳喚，無正當之理由不到庭，爰不待其陳述
    ，逕行判決。
據上論斷，應依刑事訴訟法第455條之1第1項、第3項、第371條
、第368條，判決如主文。
本案經檢察官劉俊良到庭執行職務。
中    華    民    國   100    年    7     月    14    日
                  刑事第二十庭  審判長法  官  郭惠玲
                                      法  官  呂政燁
                                      法  官  李桂英
以上正本證明與原本無異。
不得上訴。
                                      書記官  黃勤涵
中    華    民    國   100    年    7     月    14    日
附錄本案論罪科刑法條全文：
中華民國刑法第339條第1項:
意圖為自己或第三人不法之所有，以詐術使人將本人或第三人之
物交付者，處 5 年以下有期徒刑、拘役或科或併科 1 千元以下
罰金。